【裁判字號】    89,重上更(三),13
【裁判日期】    890309
【裁判案由】    傷害
【裁判全文】
臺灣高等法院刑事判決                  八十九年度重上更(三)字第一三號
    上  訴  人  台灣台北地方法院檢察署檢察官
    被      告  甲○○
    選任辯護人  薛松雨
                江仁成
右上訴人因被告傷害案件，不服台灣台北地方法院八十三年度易字第二四四八號，中
華民國八十三年十月十四日第一審判決（起訴案號：台灣台北地方法院檢察署八十三
年度偵字第五０二七號）提起上訴，經判決後，由最高法院第三次發回更審，本院判
決如左：
    主  文
原判決關於甲○○部分撤銷。
甲○○傷害人之身體，有期徒刑陸月，如易科罰金以佰元折算一日。
    事  實
一、甲○○係乙○○之妹婿，雙方因債權債務關係，甲○○偕同已離婚之妻李美錦；
    乙○○則偕同其丈夫鄭翁鐘彬四人於民國八十三年二月二十一日晚七時三十分許
    ，在台北市○○路一０三號麒麟飯店二樓談判，因對於債務問題談判不攏，甲○
    ○遂與乙○○發生拉扯，甲○○繼而基於普通傷害之犯意，出手毆打乙○○左臉
    頰太陽穴二下，致徐女左下眼眶瘀血約二×０．五平方公分、左側臉頰腫脹及瘀
    血約三×三平方公分之傷害。
二、案經被害人乙○○訴由台北市政府警察局萬華分局移送台灣台北地方法院檢察署
    檢察官偵查起訴。
    理  由
一、右開被告甲○○確實有出拳二下毆打乙○○受傷之事實業據告訴人乙○○迭次指
    訴綦詳，核與目擊證人即告訴人之丈夫鄭翁鐘彬供證情節相符，復有台北市立和
    平醫院驗傷診斷書（參偵查卷第二十二頁）附卷可稽，被告甲○○辯謂伊未出手
    毆打告訴人，可能是告訴人拉伊衣服，伊用手將其撥開，告訴人自行碰到餐廳之
    桌椅等語，且證人即被告之前妻李美錦亦附和其詞；惟查被告於原審調查時坦稱
    ：「我們有拉扯，我的手有碰到他（指告訴人）」等語（見原審卷第四十頁），
    參之前揭驗傷診斷書所載告訴人所受之傷係在左下眼眶及左側臉頰等情觀之，告
    訴人之傷應非自行碰撞桌椅所致，被告所辯及證人李美錦所為證言，顯係卸責及
    迴護之詞，均不足採信，其犯行自堪認定。
二、查被告甲○○基於傷害人之身體之犯意，毆打被害人乙○○致其受有傷害之結果
    ，核其所為係犯刑法第二百七十七條第一項之傷害罪，公訴人於本院審理中以言
    詞變更起訴法條為同法第二百七十七條第二項之傷害致重傷罪，尚有未洽，應予
    變更。原審予以論罪科刑，固非無見，惟查原判決對於被告係基於普通傷害之犯
    意未明白認定，且原判決未明白論述被告於出手毆打被害人前，雙方曾有拉扯之
    事實，即有未合。檢察官上訴意旨指摘被告係犯傷害致重傷罪，雖無可取（詳後
    述），惟原審此部分既有可議，自應由本院將原審此部分判決撤銷改判。爰審酌
    被告品行，犯罪之動機、目的、手段，被害人所受之傷害及犯罪後之態度等一切
    情狀，量處其有期徒刑六月，並諭知易科罰金之折算標準，以示懲儆。
三、公訴人循告訴人乙○○請求上訴意旨略謂：「被告甲○○於八十三年二月二十一
    日十九時三十分許在台北市麒麟飯店二樓毆打告訴人成傷，致左眼視力為零，已
    致失明之程度，已屬刑法第二百七十七條第二項之傷害致重傷害罪．．．」而依
    一般保險公司認定失明之條件－失明係指視力永久在萬國式視力表０．０二以下
    而言，告訴人視力退化至０．０一（１＼），已該當刑法第十條第四項第一款
    「毀敗一目之視能」重傷之要件云云。經查本件被害人乙○○於八十三年二月二
    十一日被傷害後，到台北市立和平醫院驗傷，有驗瞳孔，左右眼瞳孔均正常，無
    視網膜剝離或視力有異常之記載；八十三年二月二十五日到郭眼科診所檢查，經
    角膜檢結果為「慢性結膜炎症」，據記載為過敏性，無外傷；八十三年三月十九
    日到台北市忠孝醫院看眼科門診，視力：左眼一．０；八十三年三月二十八日到
    國泰醫院看眼科，八十三年三月三十日入國泰醫院手術於同年四月一日出院，病
    歷為「左眼裂  性視網膜剝離（  外傷性）」驗視力右一．二、左０．０六，又
    因左側視網膜剝離於八十三年五月二十三日到台北榮民總醫院入院，五月二十四
    日眼科手術即（視網膜剝離手術），術前視力僅眼前三十公分可數手指，於八十
    三年八月十七日回診複查，左眼視網膜復貼，水晶體有中度混濁，視力為０．０
    一（１＼）。此分別有台北市立和平醫院函及病歷資料影本、郭眼科診所診療
    日誌及資料影本說明、台北市立忠孝醫院函及病歷影本、國泰綜合醫院函診斷證
    明書及病歷影本、台北榮民總醫院住院診斷證明書（）北總眼字第０九四九五
    號函等附卷可證，足見被害人乙○○自八十三年二月二十一日被傷害後，隔一個
    月餘至八十三年三月二十八日及同年三月三十日始在國泰醫院發現左眼視力病變
    為０．０六，隔近半年其左眼視力為０．０一（１＼），此後亦為０．０一（
    １＼），由上述各項資料顯示，足見被害人左眼視力之衰退並非被告毆打所致
    ，再本  被害人左眼之視力０．０一（１＼）是否已達毀敗之程度，經本院依
    職權向台北榮民總醫院函查：「左眼視力０．０一（１＼）可否謂其視能喪失
    ﹖已達毀敗左眼之視能﹖」據該院八十九年一月二十八日（八九）北總眼字第０
    ０六七四號函覆說明二至五稱：「一視力０．０一（１＼）表示正常人的眼睛
    在六十公尺處可辨識之物體大小，病患於一公尺處才能辨識。二視力喪失於醫學
    上指的是視力無光覺（No Light Perception)。三視力是視覺功能的一種，視覺
    功能包括有視力光覺（辨明暗）色覺（辨顏色）視野。四視能是否毀敗
    ，於農保、勞保及殘障判定有不同的定義。」依上開說明被害人乙○○之左眼仍
    能辨識物體大小，自亦未達刑法第十條第四項、第一項「毀敗」一目之視能之程
    度，至一般保險公司殘障之判定之標準與刑法所定重傷之定義不同，尚難作為本
    件判決之依據，故上訴人即公訴人上訴意旨認被告應負刑法第二百七十七條第二
項之傷害致重傷害罪云云，自有誤會，是其上訴，自為無理由。
據上論斷，應依刑事訴訟法第三百六十九條第一項前段、第三百六十四條、第二百九
十九條第一項前段、第三百條，刑法第二百七十七條第一項、第四十一條，罰金罰鍰
提高標準條例第一條前段，判決如主文。
本案經檢察官鄭龍照到庭執行職務。
中      華      民      國    八十九    年      三      月      九      日
                              臺灣高等法院刑事第十庭
                                  審判長法  官  蔡  長  溪
                                        法  官  楊  貴  志
                                        法  官  溫  耀  源
右正本證明與原本無異。
如不服本判決應於收受送達後十日內向本院提出上訴書狀，其未敘述上訴之理由者並
得於提起上訴後十日內向本院補提理由書（均須按他造當事人之人數附繕本）。
                                        書記官  陳  明  琴
中      華      民      國    八十九    年      三      月      十      日
附錄：本案論罪科刑法條全文


司法院資訊處製作；財團法人民間司法改革基金會備份。
